ACORDAO-COMPLETO-2337779

ACÓRDÃO 2481/2019 ATA 10/2019 - SEGUNDA CÂMARA

VISTOS, relatados e discutidos estes autos que tratam da aposentadoria de Waldir Bahia Luna (XXX.304.434-XX) e Wastir Mariz Pessoa (XXX.338.194-XX) .
ACORDAM os ministros do Tribunal de Contas da União, reunidos em Sessão da Segunda Câmara, ante as razões expostas pelo relator e com fundamento no art. 71, inciso III, da Constituição Federal, c/c arts. 1º, inciso V, e 39, inciso II da Lei 8.443/1992, e art. 260 do Regimento Interno, em:
9.1. considerar ilegais e recusar o registro dos atos de aposentadoria de Waldir Bahia Luna (XXX.304.434-XX) e Wastir Mariz Pessoa (XXX.338.194-XX) ;
9.2. dispensar a devolução dos valores indevidamente recebidos até a data de ciência pelo Núcleo Estadual do Ministério da Saúde no Estado da Paraíba desta deliberação, com fundamento no Enunciado de Súmula 106 da jurisprudência do TCU;
9.3.  determinar ao Núcleo Estadual do Ministério da Saúde no Estado da Paraíba que:
9.3.1. cesse os pagamentos decorrentes dos atos impugnados, comunicando ao TCU, no prazo de quinze dias, as providências adotadas, nos termos dos arts. 262, do RI TCU, 8º, da Resolução - TCU 206/2007 e 15, da Instrução Normativa - TCU 55/2007;
9.3.2. informe aos interessados o inteiro teor deste acórdão, encaminhando ao TCU, no prazo de 30 (trinta) dias, comprovante da data de ciência pelos interessados, nos termos do art. 4º, § 3º, da Resolução TCU 170/2004;
9.3.3. emita novos atos livres das irregularidades apontadas, nos termos dos arts. 262, § 2º, do Regimento Interno do TCU e 15, caput e § 1º, da Instrução Normativa-TCU 55/2007;
9.4. dar ciência desta deliberação ao Núcleo Estadual do Ministério da Saúde no Estado da Paraíba e aos interessados.

Atos de concessão de aposentadoria de ex-servidores do Núcleo Estadual do Ministério da Saúde no Estado da Paraíba.

Segunda Câmara

3. Interessados/Responsáveis:
3.1. Interessados: Waldir Bahia Luna (XXX.304.434-XX) e Wastir Mariz Pessoa (XXX.338.194-XX).

13.1. Ministros presentes: Aroldo Cedraz (na Presidência), Augusto Nardes (Relator) e Raimundo Carreiro.
13.2. Ministro-Substituto convocado: Augusto Sherman Cavalcanti.
13.3. Ministro-Substituto presente: André Luís de Carvalho.

ACORDAO-COMPLETO-2390429

Acórdão de Relação 211/2020 - Segunda Câmara

Acórdão de Relação

AUGUSTO NARDES

Tratam os autos de concessão de aposentadoria a ex-servidores do Núcleo Estadual do Ministério da Saúde no Estado da Paraíba.
2.	A instrução da unidade técnica, após a aplicação das críticas automáticas na forma estabelecida na IN 55/2007 - TCU e na Resolução 206/2007 - TCU, propõe considerar os atos ilegais com recusa de registro.
3.	O Ministério Público junto ao TCU, em cota singela, aquiesceu à proposta da unidade técnica.
4.	Adoto como relatório a instrução da unidade técnica, a qual transcrevo com ajustes de formas que julgo pertinentes:
HISTÓRICO
4.	Esta Secretaria diligenciou o Núcleo Estadual do Ministério da Saúde no Estado da Paraíba, por meio do oficio SEFIP-D/3814, de 2/8/2012, solicitando cópia dos mapas de tempo de serviço, certidões averbadas, portarias de aposentadoria e documentos relativos ao tempo averbado com base em justificação oficial, bem como esclarecimentos sobre a rubrica diferença pessoal nominalmente identificada (DPNI) (peça 3) .
5.	A diligência foi recebida pelo Núcleo Estadual do Ministério da Saúde no Estado da Paraíba em 2/9/2012 (peça 4) . Em resposta, a entidade gestora encaminhou a documentação anexada às peças 6 e 7. 
6.	Posteriormente, esta Secretaria realizou a oitiva do Sr. Waldir Bahia Luna e da Sra. Wastir Mariz Pessoa, por meio dos ofícios 2905 e 2906/2017-TCU/Sefip, de 16/6/2017, para que se pronunciassem sobre o recebimento da rubrica PCCS, transformada em DPNI sem ter sido absorvida pelos aumentos remuneratórios advindos da nova estrutura remuneratória da Lei 11.355/2006, alterada pela Lei 11.490/2007 (e posteriores) , e que depois resultou na parcela Diferença Individual, configurando aplicação indevida do art. 30 da Lei 12.998/2014 (Acórdão 4775/2016-TCU-Primeira Câmara, entre outros) (peças 9 e 10) .
7.	A Sra. Wastir Maris Pessoa recebeu a oitiva em 29/6/2017 (peça 11) , enquanto, o Sr. Waldir Bahia Luna recebeu em 27/6/2017 (peça 12) . As alegações de defesa da Sra. Wastir Maris Pessoa estão anexadas à peça 14.
EXAME TÉCNICO
Respostas às oitivas
a) ato de Waldir Bahia Luna
8.	O ofício de oitiva estabeleceu o prazo de 15 dias, a contar do recebimento da notificação, para que o Sr. Waldir Bahia Luna, se assim desejasse, pudesse manifestar-se quanto à irregularidade listada. Até a presente data, o interessado, embora ciente da oitiva, não se manifestou nos autos (peças 9 e 12) .
9.	No ofício de oitiva alertou-se que a questão estava sendo objeto de exame neste Tribunal, o que poderia resultar no julgamento da referida aposentadoria pela ilegalidade. Ressaltou-se também que a não apresentação da referida manifestação, no prazo fixado, não impedirá a apreciação da matéria pelo Tribunal e ensejará o prosseguimento normal do processo em destaque.
10.	Portanto, considerando-se o tempo decorrido desde o recebimento da comunicação por parte do interessado, é de se presumir que ele decidiu não se manifestar nos autos. Dessa maneira, entende-se cabível a análise e apreciação da matéria constante nos presentes autos, considerando-se atendidos os princípios do contraditório e da ampla defesa.
b) ato de Wastir Maris Pessoa
11.	Em síntese, a Sra. Wastir Maris Pessoa, por intermédio de seus advogados, prestou os seguintes esclarecimentos (peça 14) :
a) alega que a rubrica PCCS, denominada depois de DPNI e, posteriormente, de DI, recebida pela notificada, tem origem judicial, porquanto se incorporou à sua folha de pagamento, em razão da Reclamação Trabalhista n. 1376/89, proposta perante a 4ª Vara do Tribunal Regional do Trabalho da 13ª Região (TRT/13) , pelo Sindicato dos Trabalhadores Federais em Saúde e Previdência do Estado da Paraíba (SINDSPREV/PB) ;
b) a parcela recebida é direito oriundo de decisão judicial transitada em julgado. Assim, invoca o artigo 5º, XXXVI, da Constituição Federal que estabelece que a lei não prejudicará o direito adquirido, o ato jurídico perfeito e a coisa julgada, afirmando que a exclusão da parcela viola o Princípio da Legalidade; e
c) alega decadência administrativa com base no artigo 54 da Lei 9.784/1999 e requer a preservação da parcela em seus proventos.
12.	Foram anexados aos autos cópia dos seguintes documentos:
I) reclamação trabalhista 1376/1989, referente à rubrica PCCS (peça 14, p. 8-57) ; e
II) ficha financeira da Sra. Wastir Maris Pessoa, exercícios 2010 a 2017 (peça 13, p. 8-24) .
Tempo obtido por justificação judicial
13.	O Sr. Waldir Bahia Luna aposentou-se em 13/10/2000, no cargo de médico, com proventos integrais, com base no artigo 40, inciso III, alínea "a" da Constituição Federal/l988 (redação original) , com 36 anos, 6 meses e 26 dias de tempo total para a aposentadoria (peça 6, p. 3-5) . Verificou-se no ato de aposentadoria a averbação de 7 anos, 1 mês e 12 dias de tempo de serviço obtido por justificação judicial.
14.	A Sra. Wastir Maris Pessoa aposentou-se em 23/4/2002, no cargo de auxiliar de enfermagem, com proventos integrais, com base no artigo 8º, incisos I, II e III, alíneas "a" e "b", da Emenda Constitucional 20/1998 (peça 7, p. 10) . No ato de aposentadoria constou a averbação de 3 anos, 2 meses e 6 dias de tempo de serviço obtido por justificação judicial. 
15.	Com base nos documentos apresentados, observa-se que o tempo registrado nos atos de aposentadoria como obtido por meio de justificação judicial, na verdade, referem-se à contagem ponderada decorrente do exercício de atividade insalubre, cuja averbação foi autorizada por decisão judicial. 
16.	O Sr. Waldir Bahia Luna, com base no Mandado de Segurança 2000.82.00.2424-5, averbou o tempo exercido em atividade insalubre na LBA e ex-Inamps referente aos períodos de 26/2/1973 a 25/2/1980 e 26/2/1980 a 11/12/1990 (peça 6) . 
17.	A Sra. Wastir Maris Pessoa, com base no Mandado de Segurança 2001.82.00.849- 9, averbou os períodos de 1/9/1971 a 30/9/1976 e 11/2/1980 a 11/12/1990 referente à atividade insalubre exercida no órgão (peça 7) . 
18.	Na ocorrência de períodos de tempo relativos à contagem ponderada decorrente do exercício de atividade insalubre, as rotinas incluem a verificação do atendimento dos requisitos estabelecidos no Acórdão 2008/2006-TCU-Plenário. Constatado o não atendimento, tais períodos são automaticamente excluídos da contagem do tempo. Transcrevemos o Sumário do Acórdão 2008/2006-TCU-Plenário:
Sumário: Consulta. Pessoal. Contagem de tempo de serviço para concessão de aposentadoria estatutária com o aproveitamento de tempo especial prestado sob condições insalubres, perigosas ou penosas. 
O servidor público que exerceu, como celetista, no serviço público, atividades insalubres, penosas ou perigosas, no período anterior à vigência da Lei 8.112/90 tem direito à contagem especial de tempo de serviço para efeito de aposentadoria; todavia, para o período posterior ao advento da Lei 8.112/90, é necessária a regulamentação do art. 40, § 4º, da Constituição Federal, que definirá os critérios e requisitos para a respectiva aposentadoria. (grifo nosso) 
19.	Os interessados computaram tempos de serviço insalubre, exercidos no serviço público como celetistas, referentes a período anteriores à vigência da Lei 8.112/1990 de acordo com o estabelecido no Acórdão 2008/2006-TCU-Plenário. Assim, entende-se que não existe irregularidade quanto à averbação dos tempos insalubres pelos ex-servidores. 
Diferença Individual Nominalmente Identificada (DPNI) 
20.	Com relação ao pagamento da rubrica Diferença Pessoal Nominalmente Identificada (DPNI) , sem considerar, para fins de absorção, as estruturas remuneratórias supervenientes, tal parcela atualmente equivale à rubrica DIFERENCA INDIVIDUAL L.12998 (peça 15) .
21.	Constatou-se o recebimento indevido pelos interessados de rubrica referente ao pagamento da DPNI (Diferença Pessoal Nominalmente Identificada) estabelecida pela Lei 11.355/2006 (e alterações) , posteriormente convertida em DI (Diferença Individual) por força do art. 30 da Lei 12.998/2014, por não terem sido os valores adequadamente absorvidos pelas reestruturações remuneratórias ocorridas na carreira dos servidores. 
22.	O pagamento da parcela de Diferença Individual estabelecida pela Lei 12.998/2014 refere-se a eventual resíduo da rubrica de DPNI estabelecida pela Lei 11.355/2006 que, por sua vez, remete à vantagem denominada PCCS (Plano de Classificação de Cargos e Salários) .
23.	O PCCS tem origem em decisão judicial que reconheceu o direito dos servidores dos extintos INPS, INAMPS e IAPAS aos reajustes legais, referentes aos meses de fevereiro a outubro de 1988, incidentes sobre a parcela denominada "adiantamento do PCCS", os quais, à época, teriam sido indevidamente suprimidos.
24.	        A Lei 8.460/1992 determinou que o PCCS, inicialmente concedido sob a forma de adiantamento, fosse incorporado em definitivo à remuneração ordinária dos servidores, a ser compensado quando do advento de um futuro plano de classificação de cargos e salários. Desta forma, a continuidade do pagamento da vantagem de forma destacada, tornou-se irregular por caracterizar pagamento em duplicidade.
25.	Todavia, a Medida Provisória 146/2003 (convertida na Lei 10.855/2004) passou a admitir a continuidade da percepção do PCCS para todos aqueles que tinham a vantagem incluída em sua remuneração em rubrica específica, exceto os ocupantes dos cargos de Supervisor Médico Pericial, Auditor-Fiscal da Previdência Social e Procurador Federal, expressamente excluídos da esfera de incidência da referida lei.
Posteriormente, a Lei 11.355/2006, modificada pela MP  341/2006 (convertida na Lei 11.490/2007) , determinou que os valores alusivos ao PCCS fossem convertidos em diferença pessoal nominalmente identificada (DPNI) , conforme estabelecido no artigo 2º. 
27.	Com a superveniência da Lei 12.998/2014, a DPNI (Diferença Pessoal Nominalmente Identificada) eventualmente ainda devida em dezembro de 2013 foi transformada em DI (Diferença Individual) , conforme deixa assente o art. 30 do referido diploma legal: 
Art. 30.  As vantagens previstas no § 5º do art. 3º da Lei no 10.855, de 1º de abril de 2004, e no § 5º do art. 2º da Lei no 11.355, de 19 de outubro de 2006, ficam transformadas, a partir de 1º de janeiro de 2014, em Diferença Individual, a ser paga nos valores relativos à competência de dezembro de 2013, efetivamente percebidos pelo servidor, e não servirá de base de cálculo de nenhuma vantagem ou gratificação, estando sujeita exclusivamente à atualização decorrente de revisão geral da remuneração dos servidores do Poder Executivo federal. 
28. 	Assim, como a Lei 11.355/2006 não foi revogada ou modificada pela Lei 12.998/2014, conclui-se que a parcela de DI, percebida atualmente pelos ex-servidores por meio da rubrica '82898 -DIFERENCA INDIVIDUAL L.12998', somente estará correta se representar o resíduo de DPNI (antigo PCCS) que ainda fosse devido em dezembro de 2011, após os reajustes remuneratórios produzidos pela Lei 11.784/2008.
29. 	A jurisprudência do TCU é pacífica para afirmar a necessidade de absorção dos valores pagos a título de DPNI pelos reajustes remuneratórios supervenientes, na forma determinada pela Lei 11.355/2006. Citam-se nesse sentido os Acórdão 3222/2017-TCU-Primeira Câmara (relator Ministro Walton Alencar Rodrigues) ; 4.775/2016, 661/2016, 5.153/2015, 4.779/2014, 3.557/2014, 1.403/2014, 6.526/2013 (todos da 1ª Câmara, de relatoria do Ministro Benjamin Zymler) ; e 10.676/2015-TCU-2ª Câmara (relator Ministro Vital do Rêgo) .
30. 	No caso em exame, os valores pagos como DPNI não foram devidamente absorvidos na forma determinada pela Lei 11.355/2006, configurando irregularidade na composição do resíduo que fundamentou o pagamento da rubrica de DI instituída pela Lei 12.998/2014, em que pese os aumentos remuneratórios na carreira (peças 16 e 17) 
31.	       Em análise da evolução dos valores pagos ao Sr. Waldir Bahia Luna, em que pese o órgão gestor ter reajustado o valor da DPNI em fevereiro de 2014 de R$ 1.028,63 para R$ R$ 946,13 (peça 16, p. 8) , se considerarmos os aumentos das rubricas associadas ao proventos (Vencimento Básico - VB, Gratificação de Atividade Executiva - GAE e Gratificação Adicional de Tempo de Serviço - GATS) ao longo dos anos, na verdade a rubrica DPNI já deveria ter sido totalmente absorvida. 
32.	Para exemplificar, se considerarmos que em 2010 o provento básico era de R$ 2.136,39, passando para R$ 2.314,04 em 2011 e para R$ 3.383,00, em 2012, as diferenças de R$ 177,65 e R$ 1.068,96, totalizando R$ 1.246,31, já eram suficientes para a total absorção da rubrica DPNI que à época era no valor de R$ 1.028,63 (peça 16, p. 6-8) .
33.		Em análise da evolução dos valores pagos à Sra. Wastir Mariz Pessoa, verifica-se a mesma situação, em que pese o órgão gestor ter reajustado o valor da DPNI em fevereiro de 2014 de R$ 706,77 para R$ 551,77 (peça 17, p. 7) , se considerarmos os aumentos das rubricas associadas aos proventos, a rubrica DPNI já deveria ter sido totalmente absorvida.
34.	Para exemplificar, se considerarmos que em 2008 o provento básico era de R$ 497,48, passando para R$ 1.481,55 em 2009, passando para R$ 1.604,75 em 2011 e para R$ 1.923,11, em 2012, as diferenças já eram suficientes para a total absorção da rubrica DPNI que à época estava no valor de R$ 706,95 (peça 17, p. 4-7) .
35.	Portanto, tem-se por irregular a composição do resíduo que montou a Diferença Individual instituída em momento posterior. Trata-se de prática irregular por gerar o pagamento contínuo de valores indevidos, afrontando a legislação de referência e a jurisprudência deste TCU. O TCU, em situações similares, tem condenado o pagamento de tal vantagem, considerando os atos ilegais (Acórdão 4775/2016-TCU-Primeira Câmara e Acórdão 10522/2018-TCU-Primeira Câmara) .
36.	Desta forma, estão ilegais os atos de aposentadoria de Waldir Bahia Luna e Wastir Mariz Pessoa, em razão da não absorção da DPNI preceituada pelo artigo 2º, §4º, da Lei 11.355/2006, sendo a parcela "DIFERENCA INDIVIDUAL L.12998", percebida atualmente em seu lugar irregular, visto que sua origem é a DPNI. 
Decadência Administrativa 
37. 	Esta Corte de Contas, no tocante à decadência, prevista no art. 54 da Lei 9.784/1999, entende que o referido dispositivo legal, ao ser aplicado aos atos de aposentadoria e pensão, conta seu prazo decadencial somente a partir do respectivo registro pelo Tribunal de Contas da União, visto que, em se tratando de ato complexo, só é aperfeiçoado quando de seu registro pelo TCU. Portanto, o prazo decadencial não pode ser contado a partir da concessão administrativa, mas sim a partir do exame pelo TCU. Esse é o teor da Súmula TCU 278/2012, a seguir transcrita: 
SÚMULA 278/2012: Os atos de aposentadoria, reforma e pensão têm natureza jurídica de atos complexos, razão pela qual os prazos decadenciais a que se referem o § 2º do art. 260 do Regimento Interno e o art. 54 da Lei nº 9.784/99 começam a fluir a partir do momento em que se aperfeiçoam com a decisão do TCU que os considera legais ou ilegais, respectivamente. 
38.	Assim, o prazo decadencial começará a contar a partir da decisão do TCU que considerar legal ou ilegal o ato de aposentadoria em exame. 
Princípio da Segurança Jurídica, Legalidade, do direito adquirido e irredutibilidade salarial
39. 	Verifica-se que o Princípio da Segurança Jurídica é vetor importante do Direito, que impõe ao magistrado a ponderação de sua incidência no caso concreto, mas sempre em face de outros princípios estruturantes da Administração Pública, como o princípio da legalidade, expresso na Constituição Federal, a partir do qual se estrutura todo o direito público e administrativo. 
40. 	A apreciação de atos de concessão de aposentadoria pela ilegalidade não infringe o princípio da segurança jurídica. A jurisprudência da Suprema Corte é no sentido de deferir aos atos de aposentadoria e pensão a classificação de ato complexo, motivo pelo qual somente quando recebe o registro pela Corte de Contas passa a estar plenamente formado (perfeito) , válido (aferição da legalidade com reflexo de definitividade perante a Administração, que não mais pode anulá-lo unilateralmente) e eficaz (plenamente oponível a terceiros, deixando de apresentar executoriedade provisória) . 
41.	Assim, pode-se, então, concluir, que não há que se falar em direito adquirido antes que o ato complexo esteja definitivamente registrado por este Tribunal, muito menos quando a concessão traz em seu bojo vício insanável, por não haver lei que a suporte.
42.	 Ressalta-se ainda que a violação ao princípio da irredutibilidade salarial também deve ser afastada, nos termos da jurisprudência do STF, que se fixou no sentido de que não há óbice à redução de proventos caso alguma parcela/vantagem esteja sendo paga ao arrepio da lei, conforme o MS 25.552, de relatoria da Exma. Ministra Cármen Lúcia, in verbis:
EMENTA: MANDADO DE SEGURANÇA. ATO DO TRIBUNAL DE CONTAS DA UNIÃO. APOSENTADORIA DE MAGISTRADO (...) DECADÊNCIA ADMINISTRATIVA E OFENSA AO PRINCÍPIO DA IRREDUTIBILIDADE DE SALÁRIOS NÃO CONFIGURADAS.
 (...) 
3. O Supremo Tribunal Federal pacificou entendimento de que, sendo a aposentadoria ato complexo, que só se aperfeiçoa com o registro no Tribunal de Contas da União, o prazo decadencial da Lei nº 9.784/1999 tem início a partir de sua publicação. Aposentadoria do impetrante não registrada: inocorrência da decadência administrativa.
4. A redução de proventos de aposentadoria, quando concedida em desacordo com a lei, não ofende o princípio da irredutibilidade de vencimentos. Precedentes. (grifo nosso) 
43.	Desta forma, entende-se que não se pode garantir o registro de uma aposentadoria considerada ilegal pelo TCU invocando apenas princípios tais como o da segurança jurídica, irredutibilidade salarial e razoabilidade, os quais deverão ser sopesados também com o princípio da legalidade.
CONCLUSÃO
44.	Em razão do exposto e tendo em vista as análises realizadas nos atos de concessão de aposentadoria de Waldir Bahia Luna e Wastir Mariz Pessoa, verificou-se que os atos devem ser apreciados pela  ilegalidade, em razão da não absorção da DPNI preceituada pelo artigo 2º, §4º, da Lei 11.355/2006, sendo a parcela "DIFERENCA INDIVIDUAL L.12998", percebida atualmente em seu lugar irregular visto que sua origem é a DPNI. 
PROPOSTA DE ENCAMINHAMENTO
45.	Ante o exposto, conforme o preceituado no artigo 71, inciso III, da Constituição Federal de 1.988; c/c os artigos. 1º, inciso V, e 39, inciso II, da Lei nº 8.443/1992, c/c os artigos 1º, inciso VIII, 260, §§ 1º e 4º, do Regimento Interno/TCU, e tomando por base as informações prestadas pelo órgão de controle interno e as verificações feitas pela unidade técnica, na forma prevista no artigo 260, caput, do referido Regimento, propõe-se: 
a) considerar ilegais e negar o registro dos atos de concessão de aposentadoria de Waldir Bahia Luna (CPF XXX.304.434-XX) e Wastir Mariz Pessoa (CPF XXX.338.194-XX) ;
b) dispensar o ressarcimento das quantias indevidamente recebidas de boa-fé, nos termos da Súmula TCU n. 106;
c) determinar ao Núcleo Estadual do Ministério da Saúde no Estado da Paraíba que adote medidas para:
            	    c.1) no prazo de quinze dias, fazer cessar os pagamentos decorrentes dos atos impugnados por esta Corte de Contas, sob pena de responsabilidade solidária da autoridade administrativa omissa, nos termos do art. 262 do Regimento Interno/TCU;
	   c.2) no prazo de trinta dias, emitir novos atos, livres da irregularidade apontada, e os submeta ao TCU pelo Sistema e-Pessoal, nos termos dos arts. 262, § 2º, do Regimento Interno desta Corte e 19, § 3º, da Instrução Normativa TCU 78/2008;
   c.3) dar ciência, no prazo de 15 (quinze) dias, do inteiro teor desta deliberação aos interessados, alertando-os de que o efeito suspensivo proveniente da interposição de eventuais recursos junto ao TCU não os exime da devolução dos valores percebidos indevidamente após a respectiva notificação, caso esses não sejam providos; e
                       c.4) encaminhar ao Tribunal, no prazo de 30 (trinta) dias contados da ciência da decisão, documento apto a comprovar que os interessados tomaram conhecimento do acórdão.
	É o relatório.

8.1. Yuri Porfirio Castro de Albuquerque (10673/OAB-PB) e outros, representando Wastir Mariz Pessoa.

Procurador Sergio Ricardo Costa Caribé.

APOSENTADORIA. INICIAL. PERCEPÇÃO IRREGULAR DE PARCELA REFERENTE A "DIFERENÇA INDIVIDUAL L. 12998". ILEGALIDADE DOS ATOS. RECUSA DE REGISTROS. DETERMINAÇÕES.

APOSENTADORIA (APOS)

Secretaria de Fiscalização de Pessoal (SEFIP).

Trata-se de processo com atos de concessão de aposentadoria de ex-servidores do Núcleo Estadual do Ministério da Saúde no Estado da Paraíba, encaminhados para apreciação por meio do Sistema Sisac.
2.	As possíveis irregularidades levantadas incluem a averbação de tempo de serviço insalubre e o pagamento de diferença individual da Lei 12.998/2014.
3.	O Parquet especializado manifestou-se em cota singela (peça 23) , concordando com a instrução da Sefip (peças 21 e 22) .
4.	A obtenção de tempo por justificação judicial não se enquadra como razão de ilegalidade, vez que, exercidos no serviço público como celetistas, referentes a períodos anteriores à vigência da Lei nº 8.112/1990, conforme estabelecido no Acórdão 2008/2006-TCU-Plenário. 
5.	Observo que resta a ser enfrentado, no caso em exame, a regularidade ou não de pagamento de diferença individual com base na Lei nº 12.998/2014.
6.        	A evolução da referida diferença individual foi detalhadamente descrita na instrução da unidade técnica, transcrita no relatório que antecede este voto, sendo despiciendo voltar a fazê-lo. Importa, para clareza do raciocínio, transcrever a parte que explica a posição final da parcela:
"17. Por fim, por meio da Lei 12.998/2014, a então VPNI remanescente, originada da DPNI, transmutou-se para 'Diferença Individual', conforme abaixo descrito: 
	Art. 30. As vantagens previstas no § 5º do art. 3º da Lei no 10.855, de 1º de abril de 2004, e no § 5º do art. 2º da Lei no 11.355, de 19 de outubro de 2006, ficam transformadas, a partir de 1º de janeiro de 2014, em Diferença Individual, a ser paga nos valores relativos à competência de dezembro de 2013, efetivamente percebidos pelo servidor, e não servirá de base de cálculo de nenhuma vantagem ou gratificação, estando sujeita exclusivamente à atualização decorrente de revisão geral da remuneração dos servidores do Poder Executivo federal.
7.    	Examinadas as explicações apresentadas, verifico a inobservância da lei e dos parâmetros por ela estabelecidos, justificando que se considere o ato em exame ilegal.
           	Ante o exposto, acolhendo o parecer da unidade técnica, cujos fundamentos incorporo como razões de decidir, VOTO no sentido de que o Tribunal aprove o Acórdão que ora submeto à deliberação deste Colegiado.
TCU, Sala das Sessões Ministro Luciano Brandão Alves de Souza, em 9 de abril de 2019.
Ministro JOÃO AUGUSTO RIBEIRO NARDES 
Relator